臺灣高雄地方法院刑事判決　　　　　　　　　　　　　九十年度交易字第八一二號
　　公　訴　人　臺灣高雄地方法院檢察署檢察官
　　被　　　告　乙○○
右列被告因過失傷害案件，經檢察官提起公訴（九十年度調偵字第四五六號），本院
判決如左：
    主  文
乙○○因過失傷害人致重傷，處有期徒刑肆月，如易科罰金，以參佰元折算壹日。
    事  實
一、乙○○於民國九十年一月十四日下午三時三十分許，無駕駛執照駕駛已註銷牌照
    之車牌號碼ＶＬ─○五四九號自小客車，沿高雄縣仁武鄉○○村○○路由西向東
    方向行駛，途經該路四五二之一號前，本應注意行車速度應依標誌之規定，而該
    路段之行車速限標示為四十公里，且依當時之天候晴朗、有日間自然光線、鄉道
    ○路面乾燥、無缺陷、亦無障礙物，依其智識、能力，並無不能注意之情事，竟
    疏於注意而以時速五、六十公里之速度超速行駛。適有亦無考領駕駛執照之丁○○騎乘已註銷牌照之車牌號碼0000000號機車，沿澄觀路由西向東方向行
    駛，亦疏未注意變換車道應保持安全距離，致所騎乘之機車與乙○○所駕駛之自
    小客車右前輪處發生擦撞，丁○○人車倒地，受有「頭部外傷併顱內出血而造成
    昏迷及明顯神經功能障礙」等傷害，經治療後，其腳部肢體仍無法獨力行走，亦
    無法復原，致有毀敗腳部二肢機能之重傷害。乙○○於肇事後犯罪未被發覺前，
    即主動報警處理，並向前來處理車禍之警員坦承肇事而接受裁判。
二、案經台灣高雄地方法院檢察署檢察官指定被害人丁○○之兄丙○○為代行告訴人
    ，由丙○○訴請台灣高雄地方法院檢察署檢察官偵查起訴。
    理  由
一、訊據被告乙○○對於右揭時、地無駕駛執照超速駕車肇事，致被害人丁○○受有
    傷害之事實坦承不諱，核與證人即被害人丁○○於偵查中指訴之情節大致相符，
    並證人即前往現場處理之員警甲○○於本院審理時證稱：伊據值班員警通知前去
    本件車禍事故現場處理，伊到達案發處時並不知係何人肇事，被告即主動表示其
    為肇事自小客車駕駛，本件為其肇事，並稱被害人受傷已送醫，而機車仍在快車
    道上，肇事自小客車已停放在路旁，並無保持現場等語屬實，復有道路交通事故
    調查報告表及現場照片十一張附卷可稽，是被告之自白核與事實相符，應堪採信
    。又按毀敗一肢以上之機能者，為重傷害，刑法第十條第四項第四款定有明文；
    本件被害人丁○○因本件車禍致受有「頭部外傷併顱內出血而造成昏迷及明顯神
    經功能障礙」等傷害，經治療後，仍肢體無力，尤其左側肢體，頸部氣管切開、
    痰多，日常生活起居需人照料，無法復原，對於身體或健康有難治之重傷害，有
    高雄榮民總醫院診斷證明書三紙及該醫院九十一年一月八日（九十一）高總行字
    第九一○○二四五號函及所附病歷資料查詢函覆表等在卷可證，並被告於本院審
    理時供稱：伊前去安養院探望被害人時，被害人係躺著或以輪椅行動，他的腳部
    已無法支撐他的身體，被害人已無法自行行動等語，證人即代行告訴代理人黃錦
    華於本院審理時證述：被害人現仍在安養院，意識不清楚，日常生活起居需人照
    料，被害人的腳部已無知覺，伊有請安養院為他做腳部按摩、及扶被害人起來行
    走以為復健，但均無效果，被害人僅能靠輪椅來行動，而被害人自高雄榮總出院
    後，除因發燒前往醫院就診外，即未再就醫等語，且有照片二張在卷可按；準此
    ，足認被害人因本件車禍事故，而受有腳部二肢肢體機能喪失之重傷害甚明。
二、按行車速度，依標誌之規定，道路交通安全規則第九十三條第一項定有明文。而
    依卷附道路交通事故調查報告表所載，肇事路段時速限制為每小時四十公里。被
    告於右揭時地駕車本應注意上開規定，且依當時情形，又無不能注意之情形，竟
    疏未注意而以時速五、六十公里之速度超速行駛，致其駕駛之自小客車與被害人
    騎乘之機車發生擦撞而肇事，其有過失至明。本件經送請台灣省高屏澎區車輛行
    車事故鑑定委員會及台灣省車輛行車事故覆議鑑定委員會鑑定結果，亦均認：「
    被害人丁○○無照駕駛重機車變換車道未注意安全距離為肇事主因，被告無照駕
    駛小客車超速行駛為肇事次因」，有台灣省高屏澎區車輛行車事故鑑定委員會九
    十年八月三十一日高屏澎鑑字第九○一三三五號函暨所附鑑定意見書、台灣省車
    輛行車事故覆議鑑定委員會九十年十一月二十日府覆議字第九○二一九三號函在
    卷足憑。而被害人確因本件車禍受有前述重傷害，已如前述，是被告之過失行為
    與被害人之重傷害結果間，顯有相當因果關係。從而，本件事證明確，被告上開
    過失重傷害犯行，已堪認定。而被害人騎乘機車行經事發地點時，亦疏未注意變
    換車道應保持安全距離，致撞及被告所駕駛之自小客車，足認就本件車禍事故之
    發生亦有過失，惟究未能據此解免被告前開過失之責，附此說明。
三、核被告乙○○所為，係犯刑法第二百八十四條第一項後段之過失致重傷害罪。被
    告無駕駛執照駕車，因而致人受傷，應依道路交通管理處罰條例第八十六條第一
    項規定加重其刑。而被告於肇事後犯罪未被發覺前，即報警處理，並向現場處理
    警員甲○○坦承肇事而自首，業據到場處理事故警員甲○○到院證述在卷，並有
    道路交通事故調查報告表可按，係對於未經發覺之犯罪自首而接受裁判，應依刑
    法第六十二條前段規定減輕其刑，並依法先加後減之。爰審酌被告之品行，就本
    件車禍發生之過失情節較輕，被害人所受傷害嚴重，後遺症非輕，惟被害人為本
    件肇事主因，事後因和解金額無法達成共識，致迄今尚未達成民事和解，及犯後
    態度等一切情狀，量處如主文所示之刑，並諭知易科罰金之折算標準，以資懲儆
    。
據上論斷，應依刑事訴訟法第二百九十九條第一項前段，道路交通管理處罰條例第八
十六條第一項，刑法第二百八十四條第一項後段、第六十二條前段、第四十一條第一
項，罰金罰鍰提高標準條例第一條前段、第二條，判決如主文。
本案經檢察官楊東城到庭執行職務。
中      華      民      國      九十一    年      三    月    二十七    日
                                      臺灣高雄地方法院交通法庭
                                          法  官   洪榮家
右為正本，係照原本作成，證明與原本無異。
如不服本判決，應於送達後十日內，向本院提出上訴狀。
                                          書記官    陳寰瑛
中      華      民      國      九十一    年      三    月    二十七    日
附錄本案論罪科刑法條全文：
刑法第二百八十四條第一項：
  因過失傷害人者，處六月以下有期徒刑、拘役或五百元以下罰金。致重傷者，處一
  年以下有期徒刑、拘役或五百元以下罰金。
